【裁判字號】    89,交訴,73
【裁判日期】    890721
【裁判案由】    過失致死
【裁判全文】
臺灣板橋地方法院刑事判決                          八十九年度交訴字第七三號
    公  訴  人  臺灣板橋地方法院檢察署檢察官
    被      告  甲○○
    選任辯護人  林文淵
右列被告因過失致死案件，經檢察官提起公訴（八十九年度偵字第七一二二號），本
院判決如左：
    主  文
甲○○從事業務之人，因業務上之過失致人於死，處有期徒刑壹年貳月，緩刑貳年。
    事  實
一、甲○○係台北縣三重市公所垃圾清運人員，平常駕駛清潔車清運垃圾，為從事駕
    駛業務之人。於民國八十九年三月二十一日下午一時十分許，駕駛ＱＤ－八三九
    號清潔車沿台北縣三重市○○○○道往蘆洲方向行進，後欲於交岔路口迴轉改往
    三重方向行駛，應注意汽車行駛至交岔路口，轉彎車輛應讓直行車輛先行，而當
    時係晴天之白天、該路段係無障礙物、視距良好、無缺陷、直路、有快、慢車道
    、舖設柏油之市區道路，並無不能注意之情形，竟於道路最右側見劉志發騎乘車
    號ＢＣＭ－０五七號重型機車於後方約四、五十公尺同方向行駛前來，仍疏未注
    意讓劉志發先行，而貿然迴轉，適劉志發亦未依規定於行經交岔路口時減速慢行
    ，致見上開清潔車迴轉時，已閃避不及，而撞擊上開清潔車左後方，人車倒地，
    劉志發因而顱內出血，甲○○見狀，乃請同車同事報警，並於警方到場處理時，
    向警方自首而接受裁判，劉志發後經送醫治療仍於同日下午一時五十五分死亡。
二、案經台灣板橋地方法院檢察署檢察官據報相驗後自動檢舉偵查起訴。
      理  由
一、訊據被告甲○○坦承於右揭時地與被害人劉志發發生車禍，後劉志發送醫不治死
    亡之事實，並有道路交通事故調查報告表一紙、現場照片十六張在卷可稽。又被
    害人因本件車禍導致受傷死亡一節，亦經臺灣板橋地方法院檢察署檢察官督同法
    醫師相驗屬實，製有驗斷書、勘驗筆錄、相驗屍體證明書各一件在卷足憑。
二、被告雖否認有何過失傷害之犯行，辯稱：其迴轉時，四周並無其他車輛等語。辯
    護人並辯稱：被告車輛已迴轉過去，始與劉志發之機車發生相撞，且由劉志發之
    煞車痕長達八公尺以上可知，劉志發之車速高達八十公里以上，足見被告迴轉時
    ，並無其他車輛，劉志發之機車應距離被告有一段長距離，迨被告迴轉過後，劉
    志發始高速騎乘機車到達現場而撞擊被告所駕駛車輛之左後方，是被告並無疏未
    注意禮讓後方直行車輛先行之過失行為云云。惟被告於警訊及偵查中均坦承：其
    由慢車道迴轉時，有看到一部機車在快車道行駛，距離約四、五十公尺等語。是
    被告及辯護人所辯，均不可採。按汽車行駛至交岔路口，轉彎車輛應讓直行車輛
    先行，道路交通安全規則第一百零二條第一項第六款定有明文。被告駕駛汽車自
    應注意遵守前開規定，而車禍發生當時係晴天之白天、該路段係無障礙物、視距
    良好、無缺陷、直路、有快、慢車道、舖設柏油之市區道路，為上開道路交通事
    故調查表所載，是並無不能注意之情事。其竟疏未注意而未讓直行車先行，致被
    害人閃煞不及，發生車禍，就本件事故之發生即有過失。而被害人確因本件車禍
    死亡，已詳如前述，則被告之過失犯行與被害人之死亡間，顯有相當因果關係。
    本件事證明確，被告犯行堪予認定。至依前開道路交通事故調查報告表之事故現
    場圖所載，被害人之機車有煞車痕八˙六公尺、刮地痕四公尺，是被害人自踩煞
    車至撞擊被告所駕駛之車輛，共行駛十二˙六公尺。而參酌一般公路汽車煞車距
    離、行車速度對照表，在瀝青乾燥路面，時速四十五公里，煞車距離為九˙三至
    十一˙五公尺，時速五十公里，煞車距離為十一˙五至十四˙一公尺，惟被害人
    係撞擊被告所駕駛之車輛後，機車始停住，是其車速應在四十五公里以上。而依
    前開道路交通事故調查報告表所載，該路段時速為五十公里，是被害人於行經該
    交岔路口時，亦疏未注意，未減速慢行，就本件車輛之發生亦與有過失，附此敘
    明。至被告聲請將本案送鑑定部分，本院認被告有前揭過失甚明，無再行送鑑定
    之必要。
三、經查被告係台北縣三重市公所垃圾清運人員，平常駕駛清潔車清運垃圾，為從事
    駕駛業務之人，業據被告供承在卷，其駕駛清潔車，因過失致被害人死亡，核其
    所為，係犯刑法第二百七十六條第二項業務過失致死罪。又被告於犯罪未發覺前
    ，請其同車同事報警，而向警方自首並接受裁判，業據被告於警訊及偵查時供承
    無訛，並有相驗案件初步調查報告書一紙附卷可參，應依法減輕其刑。爰審酌被
    告過失之程度、被害人亦與有過失、已與被害人家屬達成調解，有調解書一紙附
    卷足按，及被告事後否認犯行等一切情狀，量處如主文所示之刑，以示懲儆。末
    查被告未曾受有期徒刑以上刑之宣告，有臺灣高等法院檢察署刑案紀錄簡覆表一
    紙在卷足憑，其因過失罹犯本罪，犯後復與被害人家屬達成調解，經受此科刑教
    訓之後，當益知戒慎而無再犯之虞，本院認所宣告之刑以暫不執行為適當，爰併
    宣告緩刑二年，以勵自新。
據上論斷，應依刑事訴訟法第二百九十九條第一項前段，刑法第二百七十六條第二項
、第六十二條前段、第七十四條第一款，罰金罰鍰提高標準條例第一條前段，判決如
主文。
本案經檢察官高智美到庭執行職務。
中      華      民      國    八十九    年      七      月    二十一    日
                                      臺灣板橋地方法院交通法庭
                                          法  官  李世華
右正本證明與原本無異。
如不服本判決，應於判決送達後十日內，向本院提出上訴狀。
                                          書記官  卓聖智
中      華      民      國    八十九    年      七      月    二十四    日
附錄論罪科刑法條
刑法第二百七十六條
因過失致人於死者，處二年以下有期徒刑、拘役或二千元以下罰金。
從事業務之人，因業務上之過失犯前項之罪者，處五年以下有期徒刑或拘役，得併科
三千元以下罰金。


司法院資訊處製作；財團法人民間司法改革基金會備份。
